臺灣臺南地方法院刑事判決
111年度易字第1221號
公  訴  人  臺灣臺南地方檢察署檢察官
被      告  田朝清



            胡泰新



            蔡涵妤



上列被告因侵入住宅案件，經檢察官提起公訴（111年度偵字第5
373號），本院判決如下：
    主  文
戊○○、田朝新、乙○○均無罪。
    理  由
一、公訴意旨略以：丁○○（業經告訴人撤回告訴，由本院另為公
    訴不受理）、丙○○、戊○○、乙○○等人於附表所示之時間，未
    經揚昇水電企業行即李德芳之同意，竟基於侵入他人建築物
    附連圍繞之土地之犯意，無故以附表所示之自小客車、機車
    侵入揚昇水電企業行即李德芳向交通部臺灣鐵路管理局貨運
    服務總所高雄貨運服務所，所承租臺南市○○區○○路000號房
    屋(原鐵路局永康服務站辦公室，下稱上開建物)，以繩索圍
    起附連之地號：臺南市永康區永康段33-4、33-7、33-8、33
    -9、33-12、33-13、34-4、34-7號之土地（下稱上開建物附
    連圍繞土地），而將車輛停放於該處。因認被告涉犯刑法第
    306條第1項之無故侵入他人建築物附連圍繞之土地罪嫌。
二、按犯罪事實應依證據認定之，無證據不得認定犯罪事實；不
    能證明被告犯罪者，應諭知無罪之判決，刑事訴訟法第154
    條第2項、第301條第1項分別定有明文。
三、公訴意旨認被告戊○○、田朝新、乙○○涉犯刑法第306條第1項
    之無故侵入他人建築物所附連圍繞之土地罪嫌，無非係以：
    ㈠被告戊○○、田朝新、乙○○警詢、偵訊之供述；㈡告訴代理人
    己○○警詢、偵訊中之陳述；㈢現場告示牌及車輛停放照片多
    張；㈣交通部臺灣鐵路管理局貨運服務總所高雄貨運服務所
    房地租賃契約及公證書各1份等為論斷之依據。
四、田朝新、乙○○被告二人經合法傳喚，無正當理由不到場，本
    院認為本件應為無罪之諭知，爰依刑事訴訟法第306條之規
    定，不待田朝新、乙○○二人到場陳述，就其二人部分為一造
    辯論判決，先予敘明。
五、被告戊○○固供承於附表編號3所示之時間，有將其所騎機車
    停放在告訴人承租上開建物附連圍繞土地上，惟否認有何無
    故侵入他人建築物附連圍繞之土地之故意，辯稱：刑法第30
    6條第1項所謂「他人建築物所附連圍繞之土地」，應該要有
    一個圍障，讓人足以判斷，但在本案中並沒有一個圍障，讓
    人足以辨識我已經進入他人土地。告訴人只是用一條繩子隨
    風飄盪，並非固定圍障，且告訴人所設警示牌放在棚子後面
    ，樹的裡面，一般人根本無法清楚了解該處是私人土地。伊
    無無故侵入他人建築物附連圍繞土地之故意等語。經查：
  ㈠刑法第306條之妨害居住自由罪，所保護之法益為「個人的住
    屋權」，所謂「住屋權」，係指個人居住場所的私密性與寧
    靜有不受其他無權者侵入或留滯其內干擾與破壞的權利，故
    住屋權之重心即係個人對其住居處所及之範圍有決定何人可
    以進入或停留其內之自由，以及個人在其居住處所中私生活
    不被干擾或其居住安寧有不被破壞之自由。故本罪之保護法
    益，乃人身自由法益之一種，而非財產法益，此觀本罪亦列
    入刑法分則第26章妨害自由罪章加以規定即明。本罪在體系
    上既屬妨害自由之一種犯罪型態，應從自由之本質加以理解
    ，較能符合本罪之罪質，正如西諺有云，住宅形同個人之
    城堡，為個人安身立命之所在。另就本罪之罪質而言，可謂
    對於住屋和平的破壞，或對於居住安寧自由的侵害，個人之
    住屋權乃源自其對住屋或其他場所之使用權，故不以個人係
    該屋或其他場所之所有權人或直接占有人為限，即使係向他
    人承租之居住處所，也由於對該處所之使用權而可主張住屋
    權，因此，設若房東無故侵入房客之住宅，或無故滯留其內
    ，亦可構成本罪。
  ㈡又「罪刑法定原則」乃近代法治國家在刑法上重要之指導原
    則，對於何種行為應構成犯罪、犯罪又應如何加以處罰之事
    項上，嚴格要求立法者必須明文規定於法典之中，司法者在
    適用法律時，亦須堅守此一原則，不得逾越條文規定外，以
    達成對人權保障之目的，因而基於刑罰最後手段性及無罪推
    定之要求，刑法規範之解釋，應盡量避免擴張，以防國家公
    權力藉由擴張解釋而侵害人民權利。故刑法第306條之適用
    亦應以「對於住屋和平的破壞，或對於居住安寧自由的侵害
    」為前提做解釋，以維人權之保障。
  ㈢本件告訴人自109年6月8日起至112年7月7日止承租臺南市○○
    區○○路000號原臺灣鐵路管理局永康服務站辦公室及附連圍
    繞土地，有租約公證書1份在卷可稽，告訴人在本件案發時
    間對於前開建物及附連圍繞土地確係合法之使用權人，應可
    採認。前揭永康服務站辦公室經告訴人承租後由告訴人之合
    夥人己○○（即告訴代理人）使用，一樓係辦公室，二樓則由
    己○○居住。因告訴人有經營承包一些停車場，上開建物附連
    圍繞土地告訴人通常停放自己車輛，如其經營之對面停車場
    停不下之多餘車輛，亦會移置停放在上開建物附連圍繞土地
    ，業據告訴代理人己○○到場證述明確。本件上開建物附連圍
    繞土地固在告訴人合法承租使用範圍內，惟告訴人土地上劃
    有汽機車停車格並設置遮陽棚，原供其經營之停車場停放多
    餘車輛（含汽機車，詳如附件所示之現場照片），上開建物
    附連圍繞土地顯供告訴人經營停車場之備用空間，與告訴人
    之住屋和平或居住安寧無涉，則被告等人停放汽機車於告訴
    人上開建物附連圍繞土地上，雖有進入告訴人承租上開建物
    附連圍繞之土地，惟是否對於告訴人之「住屋和平的破壞，
    或對於居住安寧自由」產生住屋權的侵害，顯非無疑。
  ㈣再者，刑法第306條第1項之無故侵入他人建築物所附連圍繞
    之土地罪所指之「侵入」，係指基於行為人侵入他人建築物
    所附連圍繞之土地故意，而「持續性」地進入他人建築物所
    附連圍繞之土地，才符合該條罪名所欲維護之住屋和平及居
    住安寧，此由同條第2項所定「無故隱匿其內，或受退去之
    要求而留滯者，亦同」，亦可得知。行為人如係「單次性」
    地移置自己動產於他人建築物所附連圍繞之土地上，雖其動
    產事後有持續置放在他人土地之事實，惟其「移置」行為只
    有一次，並無持續地將自己動產移置於他人建築物所附連圍
    繞之土地上，難認係持續性行為。「單次性」之行為，雖有
    進入他人建築物所附連圍繞之土地之事實，惟行為人並無「
    持續性」進入他人建築物所附連圍繞之之土地，無法彰顯其
    「侵入」他人建築物所附連圍繞之之土地之主觀意圖，且其
    單次性地移置動產於他人建築物所附連圍繞土地之行為，並
    未危及他人住屋和平或破壞他人居住安寧，與本條所欲維護
    之法益─住屋和平及居住安寧無關，即非本罪所處罰之行為
    。該類「單次性」進入他人建築物所附連圍繞之土地行為之
    不法性，透過民法第767條之物上請求權、民法第184條之侵
    權行為及民法第774條以下相鄰關係之相關規定，已足以保
    護當事人權益，刑法基於謙抑、不擴張解釋適用之原則，關
    於刑法第306條第1項之「侵入」概念，應為適當之限縮。
  ㈤本件被告等人於附表所示時間有停放汽機車於告訴人承租地
    上之事實，為被告等人所不爭執，並有照片在卷可參，固可
    認定。惟丙○○陳稱：「我大概是中午左右（詳細時間我已經
    忘記了）到永康火車站準備要搭火車，當時我看到一棟房屋
    （台南市○○區○○路000號）後面有一塊空地沒有圍起來，空
    地還有放一些廢棄物及停放1至2台腳踏車，所以我以為那邊
    可以停車，就把MUE-0595號普重機車停放於該處」、戊○○陳
    稱：「到永康火車站接朋友，該地點是永康火車站前面，一
    般民眾都有在停，該地段並無圍起來，我並無侵入住宅範圍
    或不知道該處也是私人住宅範圍」、乙○○陳稱：「因為家中
    有急事，要趕搭火車，看見上址有其他車輛停放，以為可以
    停車」（警卷第29、34、41頁）。顯見被告等人將自己之汽
    機車停放在告訴人上開建物附連圍繞土地上後，其人即行離
    開，並無「持續性」停留或故意進入告訴人上開建物附連圍
    繞土地之動作，而合於前揭說明所指「單次性」進入他人土
    地行為，並非「持續性」地侵入上開建物附連圍繞土地，依
    前揭說明，被告等人所為並未危及告訴人住屋和平或破壞告
    訴人居住安寧，即與刑法第306條第1項所定無故侵入他人建
    築物所附連圍繞之土地罪嫌要件不合，自難論以該罪。
六、綜上所述，本件告訴人承租臺鐵永康服務站之建物及附連圍
    繞土地供己經營之停車場之多餘車輛停放之用，被告等人違
    規停放車輛於上開建物附連圍繞土地，難認有何侵害告訴人
    住屋和平或居住安寧之虞。而被告等人雖有置放其等汽機車
    於告訴人建築物所附連圍繞之土地，惟被告等人於置放後即
    行離開，並無停留、重複進入或隱匿其內等持續性侵犯他人
    住屋和平及居住安寧之行為，被告等人所為實與刑法第306
    條第1 項之要件不合，自難論以該罪。不能證明被告等人犯
    罪，依法應為無罪判決之諭知。
據上論斷，應依刑事訴訟法第301條第1項前段、第306條，判決
如主文。
本案經檢察官蔡佩容提起公訴，檢察官甲○○到庭執行職務。
中　　華　　民　　國　　111 　年　　11　　月　　30　　日
　　　　　　　　　刑事第五庭    法　官　陳振謙
以上正本證明與原本無異。
如不服本判決應於收受本判後20日內向本院提出上訴書狀，並應
敘述具體理由。其未敘述上訴理由者，應於上訴期間屆滿後20日
內向本院補提理由書狀（均須按他造當事人之人數附繕本）「切
勿逕送上級法院」。
  　　　　　　　　　　　　　　　書記官　黃憶筑
中　　華　　民　　國　　111 　年　　11　　月　　30　　日
附表（起訴書所載被告等人停放之車輛及時間）
編號 被告 停放時間 駕駛交通工具 1 丁○○ 110年8月14日12時24分 車牌號碼000-0000號自小客車 2 丙○○ 110年9月30日15時16分 車牌號碼000-0000號普通重型機車 3 戊○○ 110年10月5日20時20分 車牌號碼000-000號普通重型機車 4 乙○○ 110年8月29日16時13分 車牌號碼000-0000號普通重型機車 
附件：現場照片6幀